【裁判字號】    96,易,922
【裁判日期】    971119
【裁判案由】    賭博
【裁判全文】
臺灣士林地方法院刑事判決               96年度易字第922號
公  訴  人  臺灣士林地方法院檢察署
被      告  辛○○
            巳○○
共      同
選任辯護人  陰正邦律師
            林志宏律師
            賴安國律師
上列被告因賭博案件，經檢察官提起公訴（95年度偵字第5930號
），被告於準備程序中均就被訴事實為有罪之陳述，本院告知被
告簡式審判程序之旨，並聽取當事人之意見後，當庭裁定進行簡
式審判程序，判決如下：
    主  文
辛○○共同連續意圖營利，聚眾賭博，處有期徒刑壹年，減為有
期徒刑陸月，如易科罰金，以銀元佰元即新臺幣玖佰元折算壹
日。扣案如附表一所示之物均沒收。
巳○○共同連續意圖營利，聚眾賭博，處有期徒刑玖月，減為有
期徒刑肆月又拾伍日，如易科罰金，以銀元佰元即新臺幣玖佰
元折算壹日。扣案如附表一所示之物均沒收。
    事  實
一、辛○○與天○○（所涉賭博罪部分業經本院另以96年易字第
    922 號判決確定在案）共同基於意圖營利，提供賭博場所、
    聚眾賭博，及與不特定賭客賭博財物之概括犯意聯絡，自民
    國95年4 月10日起至同年4 月25日止，由辛○○、天○○分
    別負責提供、租用臺北市北投區○○○路130 號6 樓及132
    號7 樓、臺北市北投區○○○路120 號5 樓C 室等公眾得出
    入之場所，用以經營六合彩簽賭站，天○○並出面僱用與辛○○及天○○同有上開犯意聯絡之己○○、戌○○、亥○○
    、辰○○、丁○○、丑○○、未○○、地○○、葉品玟、寅
    ○○、子○○、戊○○、丙○○、乙○○、宇○○、壬○○
    、甲○○、癸○○、酉○○、申○○、庚○○、午○○○、
    卯○○及宙○○等人（上開24人所涉賭博罪部分業經本院96
    年度簡字第966 號、97年度簡字第523 號判決確定在案），
    在臺北市北投區○○○路120 號5 樓C 室分別從事擔任接聽
    電話、收發傳真、查抄簽賭號碼、統計賭注數量及金額或匯
    款、會計等工作，辛○○則另僱用同有上開犯意聯絡之巳○○，負責在臺北市北投區○○○路130 號6 樓及132 號7樓
    經由監視器監看簽賭站狀況，並申請00000000、00000000、
    00000000、00000000、00000000、00000000、00000000、00
    000000、00000000、00000000、00000000、00000000及0000
    0000共13線市內電話，私自拉線至120 號5 樓C 室，另透過
    亦具犯意聯絡之真實年籍姓名不詳之成年男子擔任俗稱之「
    柱仔腳」，負責聚集不特定之賭客，以電話、傳真下注簽單
    之方式，下注簽選俗稱「六合彩」之簽賭號碼，用以賭博財
    物，其方式為依香港六合彩中獎號碼為賭客簽賭之依據，其
    中分為2 個號碼組（俗稱二星）、3 個號碼組（俗稱三星）
    ，二星每組簽賭金為新臺幣（下同）74.5元，三星每組簽賭
    金為新臺幣65元，若二星中獎得彩金5,700 元、三星中獎得
    彩金5 萬7,000 元，如未簽中，賭資即歸辛○○、天○○所
    屬之賭博集團所有，以此方式共同經營六合彩賭博。嗣於95
    年4 月25日晚上6 時35分許，為警持搜索票在臺北市北投區
    ○○○路120 號5 樓C 室、130 號6 樓及132 號7 樓等處查
    獲，並扣得天○○所有如附表一所示供上開經營六合彩賭博
    所用之物。
二、案經內政部警政署刑事警察局移送臺灣士林地方法院檢察署
    檢察官偵查起訴。
    理  由
一、按除被告所犯為死刑、無期徒刑、最輕本刑為3年以上有期
    徒刑之罪或高等法院管轄第一審案件者外，於第一次審判期
    日前之準備程序進行中，被告先就被訴事實為有罪之陳述時
    ，審判長得告知被告簡式審判程序之旨，並聽取當事人、代
    理人、辯護人及輔佐人之意見後，裁定進行簡式審判程序；
    又除簡式審判程序、簡易程序及第376 條第1 款、第2 款所
    列之罪之案件外，第一審應行合議審判，刑事訴訟法第273
    條之1 第1 項、第284 條之1 分別定有明文。經核本件被告
    辛○○、巳○○所犯均係死刑、無期徒刑、最輕本刑為3 年
    以上有期徒刑以外之罪，並屬刑事訴訟法第376 條第1 款所
    定之罪，其於準備程序中均就被訴事實為有罪之陳述，經法
    官告知簡式審判程序之旨，並聽取公訴人、被告及辯護人之
    意見後，本院爰依首揭規定，裁定進行簡式審判程序，合先
    敘明。
二、上揭犯罪事實，業據被告2 人於本院審理中均坦承不諱，核
    與證人天○○、己○○、戌○○、亥○○、辰○○、丁○○
    、丑○○、未○○、地○○、葉品玟、寅○○、子○○、戊○○、丙○○、乙○○、宇○○、壬○○、甲○○、癸○○
    、酉○○、申○○、庚○○、午○○○、卯○○及宙○○、
    巳○○、蔡宗霖等人分別於警詢、偵訊之證詞大致相符，此
    外復有高雄市政府警察局三民第二分局函檢送之室內電話「
    00000000、00000000、00000000、00000000、00000000、0
    0000000、00000000、00000000、00000000、00000000、000
    00000 、00000000及00000000」共13線之申請人及申裝地址
    資料1 份在卷足憑，並有如附表一所示之扣案物足資佐證，
    足認被告2 人自白均與事實相符，堪予採信。綜上，本件事
    證明確，被告2人犯行均堪認定，應依法論科。
三、按行為後法律有變更者，適用行為時之法律，但行為後之法
    律有利於行為人者，適用最有利於行為人之法律，修正後刑
    法第2 條第1 項定有明文。此條規定係規範行為後法律變更
    所生新舊法律比較適用之準據法，本身尚無新舊法比較之問
    題，於新法施行後，應一律適用新法第2 條第1 項之規定，
    為「從舊從輕」之比較，先予敘明。再按本次法律變更，比
    較時應就罪刑有關之共犯、未遂犯、想像競合犯、牽連犯、
    連續犯、結合犯，以及累犯加重、自首減輕暨其他法定加減
    原因（如身分加減）與加減例等一切情形，綜其全部罪刑之
    結果而為比較（最高法院95年5 月23日95年度第8 次刑庭會
    議決議參照）。又被告行為後，刑法業於94年2 月2 日經總
    統以華總一義字第09400014901 號令修正公布，並於95年7
    月1 日施行。查此次修法與本案罪刑相關者：
  (一)刑法第28條原規定：「二人以上共同『實施』犯罪之行為者
    ，皆為共同正犯」，新法修正為：「二人以上共同『實行』
    犯罪之行為者，皆為共同正犯」，將舊法之「實施」修正為
    「實行」。原「實施」之概念，包含陰謀、預備、著手及實
    行等階段之行為，修正後僅共同實行犯罪行為始成立共同正
    犯。是新法共同正犯之範圍已限縮，排除陰謀犯、預備犯之
    共同正犯。新舊法就共同正犯之範圍既因此而有變動，自屬
    犯罪罪後法律有變更，而非僅屬純文字修正，亦非實務見解
    之明文化，經依修正後刑法第2 條第1 項「從舊從輕」原則
    之適用，本件自應適用行為時刑法第28條規定（最高法院96
    年度臺上字第6912號判決意旨參照）。
  (二)有關想像競合犯之規定，修正後刑法第55條除規定「從一重
    處斷」外，並增列但書：「但不得科以較輕罪名所定最輕本
    刑以下之刑」，該但書之規定，係科刑之限制，為法理之明
    文化，非屬法律之變更，自毋庸依修正後刑法第2 條第1 項
    之規定為新舊法比較適用。
  (三)修正後刑法第56條規定，業已刪除連續犯之規定。故連續數
    行為而犯同一罪名，依修正前刑法第56條規定，應以一罪論
    ，但得加重其刑；而依修正後規定，則已無連續犯可資適用
    ，即應將各次犯行以數罪併合處罰。是以適用修正前關於連
    續犯之規定，自係對被告等較為有利。
  (四)修正刑法係自95年7 月1 日起施行，在此之前，刑法分則編
    有關罰金刑之貨幣單位係銀元；且依刑法分則編應處罰金者
    ，應適用罰金罰鍰提高標準條例第1 條、第4 條之規定，亦
    即應按各該具體條文制定或修正之時間先後，定其提高之倍
    數。惟被告行為後，刑法施行法增訂第1 之1 條，於95年6
    月14日經總統公布，並自同年7 月1 日起施行；該條規定：
    「中華民國94年1 月7 日刑法修正施行後，刑法分則編所定
    罰金之貨幣單位為新臺幣。94年1 月7 日刑法修正時，刑法
    分則編未修正之條文定有罰金者，自94年1 月7 日刑法修正
    施行後，就其所定數額提高為30倍。但72年6 月26日至94年
    1 月7 日新增或修正之條文，就其所定數額提高為3 倍」。
    亦即自95年7 月1 日起，刑法分則編所定罰金之貨幣單位，
    由原來之銀元改為新臺幣；且94年1 月7 日刑法修正時，刑
    法分則編未修正之條文定有罰金者，自95年7 月1 日起，有
    關罰金之數額提高為30倍。本案被告等人係犯刑法第266 條
    第1 項及同法第268 條之罪，該二罪均有罰金刑之處罰，且
    均未經修正，依增訂刑法施行法第1 之1 條之規定，其罰金
    以新臺幣為單位，數額應提高30倍。此規定因屬前揭罰金罰
    鍰提高標準條例第1 條但書所稱之「法律已依一定比率規定
    罰金或罰鍰之數額或倍數」，自應優先適用，另修正後刑法
    第33條第5 款亦已將罰金刑調整為新臺幣1,000 元以上，以
    百元計算，故依前述標準換算後，本條項罰金刑度部分已變
    更為「新臺幣30,000元以下，新臺幣1,000 元以上」（刑法
    第266 條第1 項）、「新臺幣90,000元以下，新臺幣1,000
    元以上」（刑法第268 條），然依被告行為時之刑罰法律，
    即罰金罰鍰提高標準條例第1 條前段及修正前刑法第33條第
    5 款規定之罰金最低額銀元1 元計算，該二罪之罰金刑最高
    為銀元1,000 元（刑法第266 條第1 項）、3,000 元（刑法
    第268 條），最低額為銀元1 元，若換算為新臺幣，最高額
    雖與新法同為新臺幣30,000元、90,000元，然最低額僅為新
    臺幣3 元。因此，比較上述修正前、後之刑罰法律，自以被
    告行為時關於科處罰金刑之法律較有利於被告。
  (五)另刑法第41條第1 項前段有關易科罰金折算標準之規定，95
    年7 月1 日起施行之新刑法修正為：「犯最重本刑為五年以
    下有期徒刑以下之刑之罪，而受六個月以下有期徒刑或拘役
    之宣告者，得以新臺幣一千元、二千元或三千元折算一日，
    易科罰金」，而依修正前同條項（「得以銀元一元以上三元
    以下折算一日，易科罰金」）及修正前罰金罰鍰提高標準條
    例第2 條（現已刪除）規定，就其原定數額提高為100 倍折
    算1 日，則係以銀元100 元至300 元折算1 日，經折算為新
    臺幣幣值後，以新臺幣300 元至900 元折算1 日。是比較修
    正前後之易科罰金折算標準，自以行為時即修正前之規定，
    較有利於被告。
  (六)綜上，除想像競合犯部分非屬法律變更外，經整體比較新舊
    法結果，以修正前刑法較有利於被告2 人，應依刑法第2 條
    第1 項前段，適用被告行為時之修正前刑法及相關規定，合
    予敘明。
四、核被告2 人所為，均係犯刑法第268 條前段之意圖營利供給
    賭博場所罪、同條後段之意圖營利聚眾賭博罪及同法第266
    條第1 項前段之普通賭博罪。被告2 人與天○○、寅○○、
    丙○○、己○○、戌○○、亥○○、辰○○、丁○○、丑○○、未○○、地○○、葉品玟、子○○、戊○○、乙○○、
    宇○○、壬○○、甲○○、癸○○、酉○○、申○○、庚○○、午○○○、卯○○、宙○○及俗稱「柱仔腳」等賭博集
    團成員間，就上開犯行有犯意聯絡與行為分擔，皆為共同正
    犯。又被告2 人先後多次意圖營利供給賭博場所、意圖營利
    聚眾賭博及普通賭博之犯行，均時間緊接，方法相同，觸犯
    構成要件相同之罪名，顯均係基於概括犯意為之，應依修正
    前刑法第56條連續犯之規定論以一罪，並均依法加重其刑。
    被告2 人所犯圖利供給賭博場所、圖利聚眾賭博及普通賭博
    3 罪，係基於單一賭博犯意之決定，達成其同一犯罪之各個
    舉動，應屬法律概念之一行為，其一行為觸犯上開3 罪名，
    為想像競合犯，應依刑法第55條規定，均從一重之意圖營利
    聚眾賭博罪處斷。爰審酌被告2 人前無犯罪前科紀錄，素行
    良好，此有臺灣高等法院被告前案紀錄表2 份附卷足憑，竟
    圖利提供賭博場所、聚眾賭博，助長投機風氣有害社會善良
    風俗，參以現場扣得如附表一所示供經營賭博所用之物，數
    量甚多，足見其經營規模甚大，衡以其犯罪之動機、目的、
    經營期間約2 星期、犯罪所得，兼衡量辛○○負責提供賭博
    場所並僱用下手，巳○○則受僱設置監視器、電話線及提供
    帳戶等涉案情節，於犯罪後均尚能坦承犯行等一切情狀，分
    別量處如主文所示之刑，以示懲儆。末查，被告2 人之犯罪
    時間均在中華民國96年4 月24日以前，符合中華民國96年罪
    犯減刑條例第2 條第1 項第3 款所規定減刑之要件，應依同
    條例第2 條第1 項第3 款之規定，減刑2 分之1，併依同條
    例第9 條規定諭知減刑後易科罰金之折算標準。
五、扣案如附表一所示之物，係本案共犯天○○所有供經營賭博
    犯罪所用之物，業據被告2 人供明在卷，應依法沒收，而按
    從刑附屬於主刑，除法律有特別規定者外，依主刑所適用之
    法律（最高法院95年第8 次刑事庭會議決議參照），又按刑
    法第38條雖亦於前揭修法中修正，但該條第1 項第2 款並未
    修正，至該條第3 項將第1 項第2 款得沒收之物，由屬於「
    犯人」為限，修正為屬於「犯罪行為人」為限，僅屬用語之
    明確化，含義仍屬相同，故無因法律變更而比較新舊法之問
    題，爰依現行刑法第38條第1 項第2 款之規定均宣告沒收。
    至其餘扣案如附表二所示之物，均非違禁物，亦查無證據顯
    示係本案被告及共犯用以犯賭博罪所用之物，爰不予宣告沒
    收，附此敘明。
據上論斷，應依刑事訴訟法第273 條之1 第1 項、第284 條之1
、第299 條第1 項前段，刑法第2 條第1 項前段、（修正前）第
28條、（修正前）第56條、第266 條第1 項前段、第268 條、第
55條、（修正前）第41條第1 項前段、第38條第1 項第2 款，刑
法施行法第1 條之1 第1 項、第2 項前段，修正前罰金罰鍰提高
標準條例第2 條，現行法規所定貨幣單位折算新臺幣條例第2條
，中華民國96年罪犯減刑條例第2 條第1 項第3 款、第7 條、第
9 條，判決如主文。
本案經檢察官蔡元仕到庭執行職務。
中    華    民    國    97    年    11    月    19    日
                      刑事第四庭  法  官  黃珮茹
以上正本證明與原本無異。
如不服本判決，應於判決送達後10日內向本院提出上訴狀（應附
繕本），其未敘述上訴理由者，應於上訴期間屆滿後20日內補提
理由書狀於本院，上訴於臺灣高等法院。
                                  書記官  張馨尹
中    華    民    國    97    年    11    月    19    日
附錄本案論罪科刑法條全文：
刑法第266條
在公共場所或公眾得出入之場所賭博財物者，處1 千元以下罰金
。但以供人暫時娛樂之物為賭者，不在此限。
當場賭博之器具與在賭檯或兌換籌碼處之財物，不問屬於犯人與
否，沒收之。
第268條
意圖營利，供給賭博場所或聚眾賭博者，處3 年以下有期徒刑，
得併科3 千元以下罰金。
附表一：
┌──┬───────┬────┬──────────┐
│編號│扣案物品名稱  │數 量   │沒收依據            │
├──┼───────┼────┼──────────┤
│一  │傳真機        │69台    │刑法第38條第1項第2款│
├──┼───────┼────┼──────────┤
│二  │監視器螢幕    │2台     │同上                │
├──┼───────┼────┼──────────┤
│三  │印表機        │2台     │同上                │
├──┼───────┼────┼──────────┤
│四  │計算機        │37台    │同上                │
├──┼───────┼────┼──────────┤
│五  │筆記型電腦    │2台     │同上                │
├──┼───────┼────┼──────────┤
│六  │電話機        │8台     │同上                │
├──┼───────┼────┼──────────┤
│七  │電話轉接器    │19個    │同上                │
├──┼───────┼────┼──────────┤
│八  │螢幕切換器    │1個     │同上                │
├──┼───────┼────┼──────────┤
│九  │碎紙機        │4台     │同上                │
├──┼───────┼────┼──────────┤
│十  │簽單碎紙      │5袋     │同上                │
├──┼───────┼────┼──────────┤
│十一│空白簽單      │2箱     │同上                │
├──┼───────┼────┼──────────┤
│十二│標籤          │1箱     │同上                │
├──┼───────┼────┼──────────┤
│十三│行動電話      │23支    │同上                │
├──┼───────┼────┼──────────┤
│十四│印章          │44枚    │同上                │
├──┼───────┼────┼──────────┤
│十五│傳真紙        │16箱    │同上                │
├──┼───────┼────┼──────────┤
│十六│傳真簽單      │1箱     │同上                │
├──┼───────┼────┼──────────┤
│十七│針孔攝影機    │1個     │同上                │
├──┼───────┼────┼──────────┤
│十八│監視器電腦螢幕│1台     │同上                │
└──┴───────┴────┴──────────┘
附表二：
┌──┬───────┬────┬──────────┐
│編號│扣案物品名稱  │數量    │不沒收理由          │
├──┼───────┼────┼──────────┤
│一  │監視螢幕      │1台     │均非違禁物，亦均不能│
├──┼───────┼────┤證明為本件被告等人所│
│二  │美國職棒賭盤表│10張    │有供犯意圖營利聚眾賭│
├──┼───────┼────┤博罪之物。爰均不宣告│
│三  │帳冊日報表    │12張    │沒收。              │
├──┼───────┼────┤                    │
│四  │帳冊傳真單    │1張     │                    │
├──┼───────┼────┤                    │
│五  │合庫傳真單    │1張     │                    │
├──┼───────┼────┤                    │
│六  │永竣投資公司申│1份     │                    │
│    │請書影本      │        │                    │
├──┼───────┼────┤                    │
│七  │印章          │7顆     │                    │
├──┼───────┼────┤                    │
│八  │銀行存摺      │5本     │                    │
├──┼───────┼────┤                    │
│九  │針孔          │1組     │                    │
├──┼───────┼────┤                    │
│十  │監視螢幕      │1台     │                    │
├──┼───────┼────┤                    │
│十一│電話轉接盒    │7個     │                    │
├──┼───────┼────┤                    │
│十二│監視器電腦螢幕│1台     │                    │
├──┼───────┼────┤                    │
│十三│保險箱        │1箱     │                    │
└──┴───────┴────┴──────────┘


司法院資訊處製作；財團法人民間司法改革基金會備份。
